【裁判字號】    97,交抗,122
【裁判日期】    970218
【裁判案由】    聲明異議
【裁判全文】
臺灣高等法院臺中分院交通事件裁定
抗  告  人
即受處分人  甲○○
上列抗告人因違反道路交通管理處罰條例案件，不服臺灣彰化地
方法院中華民國96年12月27日第一審裁定（96年度交聲字第1133
號），提起抗告，本院裁定如下：
    主  文
抗告駁回。
    理  由
一、抗告意旨略以：(一)道路交通管理處罰條例第65條第1項，係
    指原處分於確定後始有執行力，監理所裁決書之合法送達，
    應僅對抗告人產生屆期繳納之行政處分效力。(二)本人對於95
    年3月9日之裁決書，若不服處罰，需於接到裁決書翌日起20
    日內聲明異議，否則即喪失所有救濟管道。若1次裁決之行
    政處分有效，則易處吊扣駕駛執照之行政處分，於95年4月9
    日方屆期，易處吊銷並逕行註銷駕照之行政處分，於95年4
    月24日方執行，試問抗告人於95年3月29日前之異議期間內
    ，如何能對未來不確定是否會發生之行政處分聲明異議？若
    法院認可1次裁罰之形式存續力，無異於完全剝奪人民於受
    易處吊扣、易處吊銷及逕行註銷等3項行政處分時的救濟管
    道，原審就此未予審酌，實難令人心服。(三)道路交通管理處
    罰條例第8條第2項規定：「前項處罰於裁決前，應給予違規
    行為人陳述之機會。」監理單位自發出舉發通知單始，應有
    逕行裁決、易處吊扣、易處吊銷及逕行註銷等4個行政處分
    ，依法均應分別給予違規行為人陳述意見之機會等語，請求
    撤銷原處分。
二、按受處分人，不服道路交通管理處罰條例第8條主管機關所
    為之處罰，得於接到裁決書之翌日起20日內，向管轄地方法
    院聲明異議。交通法庭認聲明異議不合法律上之程式或其異
    議權已經喪失者，應以裁定駁回之，但其不合法律上之程式
    可補正者，應先訂期命為補正，逾期不補正者，即予駁回。
    道路交通管理處罰條例第87條第1項、道路交通案件處理辦
    法第18條分別定有明文。又按處理違反道路交通管理事件，
    有關文書送達之程序，依行政程序法之規定。送達，於應受
    送達人之住居所、事務所或營業所為之。於應送達處所不獲
    會晤應受送達人時，得將文書付與有辨別事理能力之同居人
    、受僱人或應送達處所之接收郵件人員。送達，不能依前二
    條規定為之者，得將文書寄存送達地之地方自治或警察機關
    ，並作送達通知書兩份，一份黏貼於應受送達人住居所、事
    務所、營業所或其就業處所門首，另一份交由鄰居轉交或置
    於該送達處所信箱或其他適當位置，以為送達。前項情形，
    由郵政機關為送達者，得將文書寄存於送達地之郵政機關。
    寄存機關自收受寄存文書之日起，應保存三個月。違反道路
    交通管理事件統一裁罰基準及處理細則第5條、行政程序法
    第72條第1項前段、第73條第1項、第74條分別定有明文。
三、經查，本件抗告人即受處分人甲○○（以下簡稱抗告人）於
    民國（下同）93年12月11日14時13分許，駕駛其所有之車號
    C7-4819號自用小客車，行經彰化縣福興鄉○○路與番花路
    口處，因「駕駛人行車速度，超過規定之最高時速未滿20公
    里」之違規為警舉發，嗣抗告人未於應到案日期前繳納罰鍰
    ，經原處分機關即交通部公路總局臺中區監理所彰化監理站
    於95年3月9日以彰監四字第裁64-IA0000000號裁決書依違反
    道路交通管理處罰條例第40條第1項、第63條第1項規定，裁
    處抗告人罰鍰新臺幣2,400元，並記違規點數1點，上開裁決
    書並經原處分機關於95年3月13日以郵寄之方式向抗告人位
    於「彰化縣秀水鄉○○村○○街497巷7號」之戶籍地為送達
    ，因未獲會晤應受送達人即抗告人，亦無得受領文書之同居
    人、受雇人或應受送達處所接收郵件人員，郵局送達人乃將
    該裁決書依法寄存於送達地之郵政機關「秀水郵局」，並作
    成送達通知書2份，1份黏貼於應受送達人住居所、事務所、
    營業所或其就業處所門首，1份置於該受送達處所信箱或其
    他適當位置，以寄存送達方式送達予抗告人等情，有前開裁
    決書及原處分機關送達證書在卷可稽（見原審卷第5頁）；
    從而上開裁決書依據行政程序法第74條之規定，已發生送達
    效力，而抗告人之住所位於彰化縣秀水鄉，與原處分機關及
    原審法院不在同一鄉鎮市內，應加計在途期間2日，其異議
    期間應自抗告人收受裁決書之翌日起即95年3月14日起算20
    日內為之，則其至遲應於95年4月4日聲明異議，惟抗告人竟
    遲至96年11月30日始向原審法院具狀聲明異議，有該院蓋於
    抗告人聲明異議狀上之原審法院收狀章可稽（見原審卷第1
    頁），顯已逾上開聲明異議期間，其聲明異議不合法律上之
    程式，復無從補正，自應將抗告人之聲明異議於程序上駁回
    。是原審以抗告人逾期聲明異議，將其異議駁回，於法並無
    違誤，抗告人前揭抗告意旨，任意指摘原裁定不當，為無理
    由，應予駁回。
四、據上論斷，應依道路交通案件處理辦法第26條，刑事訴訟法
    第412條，裁定如主文。
中    華    民    國    97    年    2     月    18    日
             交通法庭     審判長法  官  陳  朱  貴
                                法  官  郭  同  奇
                                法  官  胡  文  傑
上列正本證明與原本無異。
不得再抗告。
                                書記官  蔡  嘉  萍
中    華    民    國    97    年    2    月    18   日


司法院資訊處製作；財團法人民間司法改革基金會備份。
